【裁判字號】    94,智,28
【裁判日期】    950627
【裁判案由】    損害賠償
【裁判全文】
臺灣士林地方法院民事判決                94年度智字第28號
原      告  辰崧工業有限公司
法定代理人  丁○○
訴訟代理人  崔百慶  律師
被      告  特力股份有限公司
法定代理人  乙○○
訴訟代理人  廖學興  律師
            李開台  律師
上列當事人間損害賠償事件，本院於民國95年6 月13日言詞辯論
終結，判決如下：
    主  文
被告應給付原告新臺幣壹仟捌佰萬元，及自民國九十四年四月二
十五日起至清償日止，按年息百分之五計算之利息。
訴訟費用由被告負擔。
本判決於原告以新臺幣陸佰萬元供擔保後，得假執行。但被告如
為原告供擔保新台幣壹仟捌佰萬元，得免為假執行。
    事實及理由
一、按訴狀送達後，原告不得將原訴變更或追加他訴。但擴張或
    減縮應受判決事項之聲明者，不在此限，民事訴訟法第255
    條第1 項第2 款定有明文。原告於訴狀送達後減縮請求之利
    息，自應准許。
二、原告主張：被告於大陸製造侵害原告專利權之腳踏桶，並自
    民國93年6 月起以低價外銷至美國沃爾瑪量販店販售，使原
    告蒙受鉅額損失。嗣兩造於94年4 月3 日在原告公司達成和
    解，被告同意支付原告新台幣（下同）18,000,000元。詎被
    告於3 日後翻悔，拒絕履行和解契約。為此本於和解契約，
    求為判決命被告如數給付等語。並聲明：(一)被告應給付原告
    18,000,000元，及自94年4 月25日起至清日止，按年息5%計
    算之利息。(二)願供擔保，請准宣告假執行。
三、被告則以：兩造僅處於和解之磋商階段，尚未成立和解契約
    。縱認兩造已成立和解契約，亦附有被告產品侵害原告專利
    權之停止條件，原告並未舉證被告侵害其專利權，停止條件
    尚未成就。又原告並不確定其專利權是否受侵害，竟告知被
    告已侵害其專利權，故意詐欺被告，並使被告陷於錯誤，被
    告亦得本於民法第92條、第88條規定，撤銷所為和解之意思
    表示等語，資為抗辯。並聲明：(一)原告之訴駁回。(二)如受不
    利判決，願供擔保，請准宣告免為假執行。
四、兩造不爭執之事實：
    原告董事長丁○○與被告董事長乙○○為原告垃圾桶專利權
    疑似在美國受侵害問題，於94年4 月3 日在原告公司進行會
    談，律師甲○○全程在場，乙○○於會談中曾打電話給丙○○（被告總經理）及戊○○（被告協理），丁○○並於晚間
    宴請乙○○。
五、得心證之理由：
    本件兩造爭點應在於：(一)兩造是否成立和解契約？若是，和
    解契約有無附有停止條件？(二)被告本於民法第88條規定撤銷
    和解之意思表示，是否已生撤銷之效力？(三)被告本於民法第
    92條規定撤銷和解之意思表示，是否已生撤銷之效力？茲分
    述如下：
  (一)兩造是否成立和解契約？若是，和解契約有無附有停止條件
    ？
    1.原告董事長丁○○與被告董事長乙○○為原告垃圾桶專利
      權疑似在美國受侵害問題，於94年4 月3 日在原告公司進
      行會談，律師甲○○全程在場之事實，為兩造所不爭執。
      質之證人甲○○證稱：「在93年認識林（聰佑），林在美
      國有一起訴侵權案件，因律師費用太高，林就求助法律顧
      問，找我幫忙，93年9 月10日我在美國紐澤西因另一案件
      陪同當事人出庭，接到原告給我電子郵件，林要我幫忙找
      美國律師，了解本件侵權實際狀況，後來找到美國律師，
      並且做了一個侵害鑑定報告，二位美國律師實際到WAL-MA
      RT採買腳踏桶，其中一位做了一份105 頁侵權報告，時間
      在94年1 月底，原告希望在94年3 月31日前對侵權行為採
      取行動，要WAL-MART下架，後來因為被告希望與原告做協
      調，就延後採取行動，約94年4 月3 日做協商，當天下午
      6 點多我帶了一冊侵權資料含鑑定報告，我到場時林與何
      （湯雄）都己到場，我們到2 樓談，首先原告拿一堆資料
      對被告提以前曾經言而無信的一些事情，被告就打電話給
      公司相關人員確認，接著有提到這一次侵權，何有打電話
      告訴證人丙○○，原告有律師在身邊，何與林談一陣子，
      後來決定以18,000,000元和解，和解之後雙方就到樣品室
      看樣品，何挑一些可以共同合作之產品，何就告訴我跟被
      告公司的AMY 高聯繫履行和解事宜及簽定書面，後來何與
      AMY 都有主動跟我聯繫，主要想要改變付款人及時間，希
      望由何個人付13,000,000元，被告公司付5,000,000 元，
      後來4 月7 日左右何跟我通電話，何說WAL-MART不讓他和
      解，說WAL-MART在美國很多人告，WAL-MART不怕告，我說
      被告可以自己決定，何說被告不敢自己處理，說WAL-MART
      有給他一張函，我跟何要該函，何拒絕提供，何說如果要
      賠償要林自己去解決。」「（法官問：何是以何方式同意
      以18,000,000元和解？）口頭。」「（法官問：何是明示
      或默示同意和解？）何是明示同意和解，他從25,000,000
      元殺到18,000,000元，而且何有向原告要一些資料做為教
      育範本。」「（法官問：18,000,000元有無約定何時給付
      ？）我們認定當場講好後隔天就要給付，並未約定期限。
      何有叫我隔天與AMY 高聯繫。」「（原告訴訟代理人問：
      94年4 月3 日當日何與林有無討論到被告侵權事實？）有
      ，針對此事何還打電話給員工管北美庫存的人去了解還有
      多少庫存，何並沒有否認有侵權事實。」「（原告訴訟代
      理人問：當日有無帶美國律師出具之侵害鑑定報告到場？
      ）有，而且我有對何說我有帶，可以看這份報告，何承認
      ，所以沒有特別來看。」「（被告訴訟代理人問：當日提
      出之侵害鑑定報告是完整本或節本，如何看出是鑑定報告
      ？）是完整本，整本有英文標題而且有當場翻開，一看就
      可知係鑑定報告。」「（原告訴訟代理人問：在94年4 月
      7 日有無與被告公司人員聯絡？聯繫何事？）有，我記得
      有傳真二份協議書給兩造，主要是因被告要改變付款人及
      付款方式。」「（原告訴訟代理人問：被告希望如何付款
      ？）被告要於簽署協議時立刻付款5,000,000 元，何要付
      13,000,000元，94年5 月15日付5,000,000 元，同年6 月
      15日付5,000,000 元，同年7 月15日付3,000,000 元。」
      等語（見本院卷第106 至110 頁）。核與原告董事長林聰
      佑指證：「何有口頭同意以18,000,000元和解，朱律師在
      場也有聽到。何並對朱稱將指示其高姓秘書處理和解後續
      事宜。」等語（見本院卷第101 頁）相符。再參諸證人甲○○庭呈之2 紙「特力公司和解協議書」傳真影本（見本
      院卷第116 至119 頁）已載明具體之付款方式，兩造苟未
      曾達成和解，證人甲○○應無可能書擬該「特力公司和解
      協議書」傳真予被告。益徵兩造確已成立和解契約無訛。
    2.被告實收資本額高達3,973,113,470 元，被告董事長乙○○與其妻丙○○各持有股數達34,188,364股（見本院卷第
      70至71頁公司登記資料）。則原告董事長林聰佑證稱: 「
      （法官問：為何未書立和解書？）當場談得很愉快，何是
      大公司之老闆，我不好意思叫何馬上簽和解書。而且有朱
      在場，我認為應該沒有問題。」等語（見本院卷第102 頁
      ），衡情應屬可信。尚難因兩造未當場簽立書面和解契約
      ，即謂兩造尚未成立和解契約。
    3.被告雖辯稱：縱認兩造已成立和解契約，亦附有被告產品
      侵害原告專利權之停止條件云云。惟兩造成立和解契約，
      並未附有條件，分據證人林聰佑、甲○○證述明確（見本
      院卷第102 頁、第107 頁）。衡諸常情，兩造之和解契約
      苟附有被告產品侵害原告專利權之停止條件，被告於確認
      侵權事實前，應無可能與原告協商具體之和解金額，被告
      此部分辯解，不足採信。
  (二)被告本於民法第88條規定撤銷和解之意思表示，是否已生撤
    銷之效力？
    按意思表示之內容有錯誤，或表意人若知其事情即不為意思
    表示者，表意人得將其意思表示撤銷之，但以其錯誤或不知
    情事，非由表意人自己之過失者為限，民法第88條第1 項定
    有明文。經查，原告董事長乙○○已供明：「（原告訴訟代
    理人問：當天有無打電話給李及高？）有，因林說李因退貨
    事宜欠他一頓飯，我還把電話交給林，林有說李改天要請林
    吃飯。打電話給高是要問本件事情始末，我有問高WAL-MART
    公司出貨多少？被告有無侵權？目前狀況如何？高向我解釋
    絕對沒有侵權，高有無告知出貨量已無印象。」（見本院卷
    第102 頁）。另證人即被告產品部門協理戊○○亦證稱：「
    ：我與林通話後，有打電話給何，我當時在大陸，不方便處
    理，就打電話跟何報告，詳細內容不記得，大意上是我們腳
    踏桶不清楚為什麼會有侵權問題，希望先了解林主張是否實
    在，跟林談一下。」「（原告訴訟代理人問：94年4 月3日
    何有無向你查詢被告在美國WAL-MART庫存及銷售情形？）何
    有問過我這件事，但日期我忘記了。」「（原告訴訟代理人
    問：有無向何報告腳踏桶可能有侵權事實？）有，我有說林
    說我們侵犯專利權，但如何侵犯要再查證。」「（原告訴訟
    代理人問：何對腳踏桶可能涉及侵權有何指示？）沒有，我
    之前已經把我們產品設計圖送給美國律師查證，是否有侵害
    專利權，何沒有對我指示。」「（原告訴訟代理人問：美國
    律師查證結果為何？）沒有專利權上衝突。」「（原告訴訟
    代理人問：何時知悉查證結果？）約94年5 月或6 月份。」
    等語（見本院卷第112 至113 頁）。本件姑不論被告有無侵
    害原告之專利權，被告既有能力查證事實真相，卻怠於查證
    。縱被告與原告和解時誤認其已侵害原告之專利權，亦難辭
    過失之責，被告對其錯誤之發生既有過失，依民法第88條第
    1 項但書之規定，自不得撤銷因錯誤所為之和解，是被告以
    錯誤為理由而撤銷和解，並不生撤銷之效力，兩造間之和解
    契約自仍有效。
  (三)被告本於民法第92條規定撤銷和解之意思表示，是否已生撤
    銷之效力？
    按被詐欺而為意思表示者，依民法第92條第1項之規定，表
    意人固得撤銷其意思表示，惟主張被詐欺而為表示之當事人
    ，應就此項事實負舉證之責任（最高法院44年台上字第75號
    判例參照）。又民法上所謂詐欺，須有欲使相對人陷於錯誤
    ，故意示以不實之事，令其因錯誤而為意思表示之行為，始
    足當之。倘其主觀上並無詐欺之意思，縱相對人之意思表示
    有錯誤，仍不能遽認係屬詐欺之行為。本件被告未舉證證明
    原告明知被告未侵害其專利權，仍故意示以不實之事，令被
    告因錯誤而為和解之意思表示，所辯自不足採。
  (四)按應付利息之債務，其利率未經約定，亦無法律可據者，週
    年利率為5%；遲延之債務，以支付金錢為標的者，債權人得
    請求依法定利率計算之遲延利息；給付無確定期限者，債務
    人於債權人得請求給付時，經其催告而未為給付，自受催告
    時起，負遲延責任；民法第203 條、第233 條第1 項、第22
    9 條第2 項分別規定甚明。從而，原告本於和解契約請求被
    告給付18,000,000元，及自催告函送達翌日後之94年4 月25
    日起至清償日止，按年息5%計算之利息，即無不合，應予准
    許。
  (五)兩造其餘攻擊防禦方法，核與判決之基礎無影響，毌庸一一
    論述，併此敘明。
  (六)兩造均陳明願供擔保，分別聲請宣告假執行及免為假執行，
    均核無不合，爰酌定相當之擔保金額宣告之。
六、訴訟費用負擔之依據：民事訴訟法第78條。
中    華    民    國    95    年    6     月    27    日
                  民事第一庭  法  官  楊智勝
以上正本證明與原本無異。
如對本判決上訴須於判決送達後20日內向本院提出上訴狀。
中    華    民    國    95    年    6     月    30    日
                              書記官  黃王雅寬


司法院資訊處製作；財團法人民間司法改革基金會備份。
